【裁判字號】    97,上訴,1222
【裁判日期】    970523
【裁判案由】    毒品危害防制條例
【裁判全文】
臺灣高等法院刑事判決                97年度上訴字第1222號
上  訴  人
即  被  告  甲○○
上列上訴人因毒品危害防制條例案件，不服臺灣板橋地方法院96
年度訴字第2257號，中華民國96年11月23日第一審判決（起訴案
號：臺灣板橋地方法院檢察署96年度毒偵字第3396號），提起上
訴，本院判決如下：
    主  文
上訴駁回。
    事  實
一、甲○○前因違反麻醉藥品管理條例案件，經台灣板橋地方法
    院於民國八十六年七月三日以八十六年度訴字第八八三號刑
    事判決判處應執行有期徒刑五年六月，嗣就非法販賣化學合
    成麻醉藥品罪部分上訴，經本院於八十七年一月十二日以八
    十六年度上訴字第四三四二號刑事判決就上訴部分改判有期
    徒刑五年一月，於八十七年三月二日判決確定，並更定應執
    行刑為有期徒刑五年三月確定，於八十九年六月一日因縮短
    刑期假釋出監付保護管束，嗣於九十一年六月二十二日保護
    管束期滿視為執行完畢（致使本件構成累犯）。另因施用毒
    品案件，經台灣板橋地方法院以九十四年度毒聲字第二○四
    九號裁定送觀察、勒戒後，認有繼續施用毒品之傾向，經台
    灣板橋地方法院以九十四年度毒聲字第二四三六號裁定令入
    戒治處所施以強制戒治，於九十五年八月十一日因認無繼續
    強制戒治之必要釋放出所，並由臺灣板橋地方法院檢察署檢
    察官於九十五年八月二十四日以九十五年度戒毒偵字第三一
    六號為不起訴處分確定。詎其猶不知悔改，於上開強制戒治
    執行完畢釋放出所後之五年內，竟又基於施用第一級毒品海
    洛因之犯意，於九十六年四月二十六日晚上十一時在臺北縣
    三重市○○街一五四號一樓住處，以將海洛因摻入香菸內點
    燃後吸食之方式，施用第一級毒品海洛因一次。嗣於九十六
    年四月二十七日凌晨四時三十分許在臺北縣板橋市○○街三
    九號前為警查獲，並扣得海洛因二包（合計淨重零點一二公
    克，起訴書誤載為淨重共零點一四公克），復經採集其尿液
    送驗而查獲上情。
二、案經臺北縣政府警察局板橋分局報告臺灣板橋地方法院檢察
    署檢察官偵查起訴。
    理  由
一、前揭犯罪事實業據被告於警訊、偵查及原審審理中坦承不諱
    ，且查：
  (一)被告經警採尿送台灣檢驗科技股份有限公司以酵素免疫分析
    法篩檢、氣相層析質譜儀分析法確認，檢驗結果認該尿液呈
    嗎啡陽性反應，此有該公司九十六年五月十五日濫用藥物尿
    液檢驗報告、偵辦毒品危害防制條例案被移送姓名及代碼對
    照表各一份附卷可稽（見偵查卷第三十二頁、第十六頁）。
    且海洛因施用入人體後水解還原成嗎啡，再循嗎啡之代謝方
    式排出體外，業據行政院衛生署藥物食品檢驗局以七三藥檢
    壹字第○三○二二一號函說明綦詳，且尿液中能否驗出嗎啡
    陽性反應，與其投與量、投與途徑、採尿時間、個人體質及
    檢測方法之靈敏度有關，國外曾有文獻報導注射六毫克之海
    洛因鹽酸鹽，其代謝物嗎啡之平均可檢出時限約為二十六小
    時，亦經行政院衛生署藥物食品檢驗局於八十一年九月八日
    以（八一）藥檢壹字第八一一四八八五號函釋明在案。前揭
    尿液檢驗報告載明係以GC /MS（即氣相層析質譜儀分析法）
    方法作為確認檢驗之方式，而該方法之原理係檢品經氣化後
    ，通過層析管分離純化，再將純化後之成分循序送入質譜儀
    做個別鑑定。因質譜儀所測定之圖譜，在化學上被公認具有
    指紋特性，故可據以完全判定該檢品係為何種化合物。是以
    氣相層析質譜儀（GC/MS）作藥物及其代謝產物之定性及定
    量分析，幾乎不會有偽陽性反應產生，此經台北榮民總醫院
    於八十三年四月七日以八三北總內字第三○五九號函釋明在
    案。準此被告應有在前揭犯罪時間施用第一級毒品海洛因之
    行為甚明。
  (二)扣案之第一級毒品海洛因二包送驗結果，確係第一級毒品海
    洛因（合計淨重零一二公克），此有法務部調查局九十六年
    五月二十一日調科壹字第○九六二三○四四三三○號鑑定書
    一紙附於原審卷足憑，應認上開扣案毒品確係海洛因無誤。
  (三)被告前因施用毒品案件，經原審法院以九十四年度毒聲字第
    二○四九號裁定送觀察、勒戒後，認有繼續施用毒品之傾向
    ，經原審法院以九十四年度毒聲字第二四三六號裁定令入戒
    治處所施以強制戒治，於九十五年八月十一日因認無繼續強
    制戒治之必要釋放出所，並由臺灣板橋地方法院檢察署檢察
    官於九十五年八月二十四日以九十五年度戒毒偵字第三一六
    號為不起訴處分確定，有本院被告前案紀錄表及上開不起訴
    處分書各一份附卷可憑，復於前揭強制戒治執行完畢釋放後
    五年內，再犯本件施用第一級毒品海洛因之事實，堪以認定
    。
  (四)綜上卷附之各項文書、扣案證物等補強證據已足資擔保被告
    於原審調查、審理中所為之上開任意性自白之真實性，依刑
    事訴訟法第一百五十六條第一項、第二項之規定，自得據被
    告前開任意性自白及各該補強證據相互利用，認本件事證明
    確，被告犯行洵堪認定，應予依法論科。
二、按海洛因屬於毒品危害防制條例第二條第二項第一款所規定
    之第一級毒品，核被告施用海洛因之行為，係犯毒品危害防
    制條例第十條第一項之施用第一級毒品罪。其持有毒品海洛
    因之低度行為，應為前揭施用毒品之高度行為所吸收，不另
    論罪。又被告有如事實欄所載刑事科刑及執行紀錄，於八十
    九年六月一日因縮短刑期假釋出監付保護管束，嗣於九十一
    年六月二十二日保護管束期滿視為執行完畢，此有本院被告
    前案紀錄表一份在卷可憑，其受有期徒刑之執行完畢後，五
    年以內故意再犯本件有期徒刑以上之罪，為累犯，應依刑法
    第四十七條第一項之規定加重其刑。
三、原審認被告罪證明確，並適用刑事訴訟法第二百七十三條之
    一第一項、第二百九十九條第一項前段，毒品危害防制條例
    第十條第一項、第二十三條第二項、第十八條第一項前段，
    刑法第十一條前段、第四十七條第一項、第三十八條第一項
    第二款之規定，審酌被告施用毒品，足以戕害其身心，滋生
    其他犯罪，惡化治安，嚴重損及公益，且被告前曾犯施用毒
    品罪，業經強制戒治執行完畢釋放，仍未戒斷其施用毒品之
    惡習，竟再為本件施用毒品犯行，顯見其不思悔改，及其犯
    後坦承犯行，而其施用毒品行為於本質上係屬自我戕害行為
    ，反社會性之程度應屬較低，及其犯後坦承犯行態度尚稱良
    好等一切情狀，量處有期徒刑八月，並說明扣案海洛因二包
    其內之海洛因（合計淨重零點一二公克）屬第一級毒品，且
    係本件查獲之毒品，不問屬於犯人與否，依毒品危害防制條
    例第十八條第一項前段規定，均併予宣告沒收銷燬之，又其
    外包裝係用於包裹毒品海洛因，防其裸露、潮濕，便於攜帶
    施用，且為被告所有，亦據被告於原審審理時供明在卷，爰
    依刑法第三十八條第一項第二款規定，併予宣告沒收。至扣
    案安非他命一包（淨重零點一公克），雖係本件查獲之毒品
    ，惟所涉持有第二級毒品罪嫌，業經檢察官另行偵辦，屬另
    案之重要證物，另扣案空包裝袋、吸食器一組，被告供稱分
    別係以前裝過葡萄糖之空袋及預備供施用安非他命之用，與
    本案施用第一級毒品犯行無涉，復非違禁物，均不於本案宣
    告沒收。經核原判決認事用法並無不合，量刑之諭知亦屬妥
    適，上訴人即被告上訴意旨以其本案交保後已痛前非，並至
    醫院服用美沙冬戒毒，並已有正當工作，為此求為從輕量刑
    云云，係就原審法院適法範圍裁量權而為爭執，惟原審已就
    被告犯罪各種情狀加以審酌，並無明顯失出，上訴亦無理由
    ，均應予駁回。
四、本件被告經本院合法傳喚無正當理由不到庭，爰不待其陳述
    ，逕行判決。
據上論斷，應依刑事訴訟法第三百六十八條、第三百七十一條，
判決如主文。
本案經檢察官丁樹蘭到庭執行職務。
中    華    民    國    97    年    5     月    23    日
                  刑事第十五庭審判長法  官  吳昭瑩
                                    法  官  李正紀
                                    法  官  李釱任
以上正本證明與原本無異。
如不服本判決，應於收受送達後十日內向本院提出上訴書狀，其
未敘述上訴之理由者並得於提起上訴後十日內向本院補提理由書
（均須按他造當事人之人數附繕本）。
                                    書記官  洪秋帆
中    華    民    國    97    年    5     月    26    日
附錄：本案論罪科刑法條全文
毒品危害防制條例第10條
施用第一級毒品者，處六月以上五年以下有期徒刑。


司法院資訊處製作；財團法人民間司法改革基金會備份。
